
- Câmaras criminais: http://www1.folha.uol.com.br/cotidiano/2015/10/1698478-estudo-indica-que-camara-do-tribunal-de-justica-paulista-mais-nega-recurso.shtml
- http://curso.abj.org.br
- https://abjur.github.io/tjspBook/
- http://rpubs.com/abj/gis
- http://shiny.platipus.com.br:3838/platipus/tjsp_app
- http://shiny.platipus.com.br:3838/platipus/viscarf5
- http://curso.abj.org.br/simulacao.html 

Pesquisas em andamento

- Maiores litigantes
- Improbidade administrativa
- Cível e trabalhista
    - diagramas de influência em jurimetria
    - observatório da insolvência
    - gratuidade judiciária
- Tributário
    - Decisões do CARF
- Waze v2
- Projeto educação
- Criminal
    - taxa de esclarecimento de homicídios - com ISDP
    - prazos no STJ - com CRISP
    - Determinantes das decisões judiciais - com José de Jesus Filho
    - Convênio aberto com MPSP
- Quebra de captchas

```{r}
library(captchaTJRS)
a <- download()
a %>% ler %>% desenhar
```

```{r, warning=FALSE, message=FALSE}
a %>% predizer()
```

# Filosofia da ABJ

- 100% open source
- dados abertos
- políticas públicas
- associação
- blog: http://abj.org.br

## Códigos:

https://github.com/abjur -> nossa página
https://github.com/decryptr -> captchas
https://github.com/courtsbr -> scrapers
https://github.com/jtrecenti -> minha página pessoal

## Cursos de R

- http://material.curso-r.com -> material de aulas
- http://curso-r.com -> blog
- https://github.com/curso-r



