# Exemplo trabalhado

## Câmaras do TJSP

Uma das principais questões que surgem quando o tema é impunidade e que motivou esse trabalho é: quando um réu condenado deve começar a cumprir pena? A justiça deve esperar o encerramento definitivo do processo, com o chamado trânsito em julgado, ou pode iniciar o cumprimento já a partir de uma decisão terminativa, como a sentença ou o acórdão de segundo grau?

Uma forma de solucionar esse debate é calculando as taxas de reforma de decisões em matéria criminal. Uma condição necessária para a viabilidade da antecipação do cumprimento de pena é uma baixa taxa de reforma das decisões, pois uma taxa alta implicaria que muitas pessoas seriam presas injustamente.

Com o objetivo de obter essas taxas, fizemos uma pesquisa usando como base de dados um levantamento de 157.379 decisões em segunda instância, das quais pouco menos de 60.000 envolvem apelações contra o Ministério Público, todas proferidas entre 01/01/2014 e 31/12/2014 nas dezesseis Câmaras de Direito Criminal, e nas quatro Câmaras Extraordinárias do Tribunal de Justiça de São Paulo. 

Os resultados revelam taxas de reforma próximas a 50%. As taxas obtidas são relevantes e justificam a não antecipação do cumprimento de pena para a decisão em primeira instância.

Para aprofundar a análise, realizamos análises para tipos específicos de crime, como roubo e tráfico de drogas, comparando as taxas de reforma em cada grupo. Também comparamos resultados relativamente às câmaras de julgamento e relatores.

Observamos uma alta variabilidade na taxa de reforma entre as vinte câmaras. Encontramos câmaras com mais de 75% de recursos negados (quarta e sexta) e câmaras com menos de 30% de recursos negados (primeira, segunda e décima segunda). O resultado é contraintuitivo pois teoricamente a alocação de novos recursos nas câmaras é aleatória.

No curso, vamos replicar o estudo das câmaras para 2015.

```{r}
library(tidyverse)
library(lubridate)
library(scales)
```

## Resultados esperados

```{r}
d_cjsg <- read_rds('inputs/d_cjsg.rds')
d_decisoes <- read_rds('inputs/d_decisoes.rds')
d_partes <- read_rds('inputs/d_partes.rds')
d_cposg <- read_rds('inputs/d_cposg.rds')
```

No exemplo das câmaras, vamos fazer três gráficos.
O primeiro mostra a proporção de processos por assunto em cada câmara.

```{r warning=FALSE, fig.width=10}
p <- d_cjsg %>%
  separate(classe_assunto, c('classe', 'assunto'), sep = ' / ', 
           extra = 'merge', fill = 'right') %>% 
  group_by(assunto) %>% 
  mutate(n_assunto = n()) %>% 
  ungroup() %>% 
  mutate(assunto = ifelse(n_assunto < 5000, 'Outro', assunto)) %>% 
  count(orgao_julgador, assunto) %>%
  mutate(ntot = sum(n), prop = n / ntot) %>%
  ungroup() %>%
  filter(ntot > 1000) %>% 
  mutate(num = parse_number(orgao_julgador),
         num = sprintf('%02d', num)) %>% 
  mutate(extra = str_detect(orgao_julgador, 'Extra'),
         extra = ifelse(extra, 'Câmara Extraordinária', 
                        'Câmara de Direito Criminal')) %>% 
  ggplot(aes(x = num, fill = str_wrap(assunto, 20), y = prop)) +
  geom_bar(stat = 'identity', colour = 'black') +
  facet_wrap(~extra, scales = 'free_x') +
  theme_bw(16) +
  scale_y_continuous(labels = percent) +
  labs(x = 'Órgão julgador', 
       y = 'Proporção de processos por assunto',
       fill = '') +
  theme(legend.position = "bottom")
p
```

O segundo mostra a proporção de decisões favoráveis no tempo.

```{r}
tipos_decisao <- function(decisoes) {
  negaram <- regex('negaram', ignore_case = TRUE)
  parcial <- regex('parcial', ignore_case = TRUE)
  deram <- regex('deram', ignore_case = TRUE)
  case_when(
    str_detect(decisoes, negaram) ~ 'negado',
    str_detect(decisoes, parcial) ~ 'parcial',
    str_detect(decisoes, deram) ~ 'provido',
    TRUE ~ 'outros'
  )
}
```


```{r}
partes_apelacoes <- d_partes %>% 
  filter(tipo == 'apelado', str_detect(nome, '[Mm]inist')) %>% 
  mutate(n_processo = str_replace_all(arq, '[^0-9]', '')) %>% 
  select(n_processo)

decisoes <- d_decisoes %>% 
  mutate(n_processo = str_replace_all(arq, '[^0-9]', '')) %>% 
  inner_join(partes_apelacoes, 'n_processo') %>% 
  filter(situacao == 'Julgado') %>% 
  distinct(n_processo, decisao) %>%
  mutate(tipo_decisao = tipos_decisao(decisao)) %>% 
  select(n_processo, tipo_decisao)
```


```{r fig.width=9}
d_vis <- d_cjsg %>%
  mutate(n_processo = str_replace_all(n_processo, '[^0-9]', '')) %>% 
  inner_join(decisoes, 'n_processo') %>% 
  arrange(desc(dmy(data_julgamento))) %>% 
  distinct(n_processo, .keep_all = TRUE) %>% 
  mutate(data = dmy(data_julgamento)) %>%
  mutate(ano_mes = floor_date(data, 'month'))

d_vis %>%
  count(ano_mes, tipo_decisao) %>%
  mutate(prop = n/sum(n)) %>%
  ungroup %>%
  ggplot(aes(x = ano_mes, y = prop, colour = tipo_decisao)) +
  geom_line() +
  geom_text(aes(y = 0.65, label = n, colour = NULL), 
            data = count(d_vis, ano_mes)) +
  scale_x_date(breaks = date_breaks('1 month'), 
               labels = date_format("%b")) +
  scale_y_continuous(labels = percent) +
  labs(x = 'Órgão julgador', 
       y = 'Proporção de processos por assunto',
       fill = '') +
  theme_bw(16)
```

O terceiro mostra a proporção de cada tipo de decisão em cada câmara.

```{r fig.width=10, fig.height=5}
p <- d_cjsg %>%
  mutate(n_processo = str_replace_all(n_processo, '[^0-9]', '')) %>% 
  inner_join(decisoes, 'n_processo') %>% 
  count(orgao_julgador, tipo_decisao) %>%
  mutate(ntot = sum(n), prop = n / ntot) %>%
  ungroup() %>%
  filter(ntot > 10) %>% 
  mutate(num = parse_number(orgao_julgador),
         num = sprintf('%02d', num)) %>% 
  mutate(extra = str_detect(orgao_julgador, 'Extra'),
         extra = ifelse(extra, 'Câmara Extraordinária', 
                        'Câmara de Direito Criminal')) %>% 
  ggplot(aes(x = num, fill = tipo_decisao, y = prop)) +
  geom_bar(stat = 'identity', colour = 'black', position = 'stack') +
  facet_wrap(~extra, scales = 'free_x') +
  theme_bw(16) +
  scale_y_continuous(labels = scales::percent) +
  xlab('Órgão julgador') +
  ylab('Proporção de processos\npor tipo de decisão') +
  theme(legend.position = "bottom")
p
```

Extra: Versão dinâmica do último gráfico

```{r fig, fig.width=11, fig.height=5}
plotly::ggplotly(p)
```

Fim :D













