# Strings com `stringr`

```{r}
library(stringr)
```

- Todas as funções do `stringr` começam com o prefixo `str`. 
- No Rstudio, basta digitar `str_` dentro de um chunk.
- O primeiro argumento das funções é sempre uma string ou vetor de strings.

## Basicão

### `str_length`

```{r}
s <- c("olá mundo", "olá universo")
str_length(s)
length(s)
```

### `str_trim`

A função `str_trim` remove os espaços excedetes antes e depois da string.

```{r}
s <- '\nessa      string é muito suja       \n'
str_trim(s)
```

### `str_sub`

As vezes você precisa obter alguma parte fixa de uma string. Por exemplo, as vezes você 
encontra variáveis com valores da forma:

```{r}
s <- c("01-Feminino", "02-Masculino", "03-Indefinido")
```

```{r}
s %>% str_sub(start = 4) # pegar do quarto até o último caractere
```

É possível obter também apenas os números

```{r}
s %>% str_sub(end = 2) # pegar apenas os dois primeiros caracteres
```

Em outros casos você precisa obter os últimos 2 caracteres.

```{r}
s <- c("Feminino-01", "Masculino-02", "Indefinido-03")
s %>% str_sub(end = -4)
s %>% str_sub(start = -2)
```

É possível também usar os argumentos `start` e `end` conjuntamente.

```{r}
s <- c("__SP__", "__MG__", "__RJ__")
str_sub(s, 3, 4)
```

### `str_to_upper`, `str_to_lower`, `str_to_title`

Essas funções servem para modificar a caixa das letras. Por exemplo:

```{r}
s <- "Olá, tudo bem?"
str_to_lower(s)
str_to_upper(s)
str_to_title(s)
```

Essas são as funções mais simples do pacote `stringr` e mão exigem nenhum conhecimento
de regex. Note que nenhuma delas possui o parâmetro `pattern`, você verá como especificar
esse parâmetros nas próximas sessões.

## **Reg**ular **ex**pressions

Trabalhar com textos exige um certo conhecimento de expressões regulares (*regex*).
[Expressões regulares](https://pt.wikipedia.org/wiki/Express%C3%A3o_regular) permitem
identificar conjuntos de caracters, palavras, e outros padrões por meio de uma sintaxe
concisa. 

Vamos estudar expressões regulares através de exemplos e com a função `str_view()`. 

```{r}
str_view("sao paulo", pattern = "paulo$")
str_view("sao paulo sp", pattern = "paulo$")
```

A regex/pattern "paulo$" indica que o texto deve ser terminado em "paulo". 

```{r, message=FALSE, warning=FALSE, include=FALSE}
testes <- c('ban', 'banana', 'abandonado', 
            'pranab anderson', 'BANANA', 'ele levou ban')
```

```{r}
# reconhece tudo que tenha "ban", mas não ignora case
str_view(testes, 'ban')

# reconhece tudo que tenha "BAN", mas não ignora case
str_view(testes, 'BAN')

# reconhece tudo que tenha "ban", ignorando case
str_view(testes, regex('ban', ignore_case = TRUE))

# reconhece apenas o que termina exatamente em "ban"
str_view(testes, 'ban$')

# reconhece apenas o que começa exatamente com "ban"
str_view(testes, '^ban')

# reconhece tudo que tenha "ban", com ou sem espaço entre o "b" e o "a"
str_view(testes, 'b ?an')
```

### Quantificadores

Os caracteres `+`, `*` e `{x,y}` indicam quantas vezes um padrão se repete:

- `ey+` significa `e` e depois `y` "**uma vez** ou mais".

```{r}
s <- c('hey', 'heyy', 'a eyyy', 'e', 'y', 'yy')
s %>% str_view('ey+')
```

- `ey*` significa "**zero vezes** ou mais". 

```{r}
s <- c('hey', 'heyy', 'a eyyy', 'e', 'y', 'yy')
s %>% str_view('ey*')
```

- `ey{3}` significa "exatamente três vezes". 

```{r}
s <- c('hey', 'heyy', 'a eyyy', 'e', 'y', 'yy')
s %>% str_view('ey{3}')
```

- `ey{1,3}` significa "entre uma e três vezes".

```{r}
s <- c('hey', 'heyy', 'a eyyy', 'e', 'y', 'yy')
s %>% str_view('ey{1,3}')
```

Para aplicar um quantificador a um conjunto de caracteres, use parênteses. Por exemplo, `(ey )+` reconhece `ey ey `.

```{r}
s <- 'ey ey'
s %>% str_view('(ey)+')
s %>% str_view('(ey )+')
s %>% str_view('(ey ?)+')
```


### Conjuntos

Colocando caracteres dentro de `[]`, reconhecemos quaisquer caracteres desse conjunto. Alguns exemplos práticos:

- `[Cc]asa` para reconhecer "casa" em maiúsculo ou minúsculo.
- `[0-9]` para reconhecer somente números. O mesmo vale para letras `[a-z]`, `[A-Z]`, `[a-zA-Z]` etc.
- O símbolo `^` dentro do colchete significa negação. Por exemplo, `[^0-9]` significa pegar tudo o que não é número.
- O símbolo `.` fora do colchete indica "qualquer caractere", mas dentro do colchete é apenas ponto.
- Use `[[:space:]]+` para reconhecer espaços e `[[:punct:]]+` para reconhecer pontuações.

```{r}
s <- 'minha casa é colorida'
s %>% str_view('[A-Za-z ]+')
```

### Miscelânea

- Use `abjutils::rm_accent()` para retirar os acentos de um texto.
- Use `|` para opções, por exemplo `desfavor|desprov` reconhece tanto "desfavorável" quanto "desprovido"
- `\n` pula linha, `\f` é final da página, `\t` é tab. Use `\` para transformar caracteres especiais em literais.

A lista de possibilidades com expressões regulares é extensa. 
Um bom lugar para testar o funcionamento de expressões regulares é o [regex101](https://regex101.com/).

## Usando expressões regulares no stringr

### str_detect()` 

Retorna `TRUE` se a regex é compatível com a string e `FALSE` caso contrário.

```{r}
library(stringr)
str_detect("sao paulo", pattern = "paulo$")
str_detect("sao paulo sp", pattern = "paulo$")
```

### str_replace() e str_replace_all() 

Substituem um padrão (ou todos) encontrado para um outro padrão

```{r}
frutas <- c("uma maçã", "duas pêras", "três bananas")
str_replace(frutas, "[aeiou]", "-")     # substitui a primeira vogal de cada string por "-"
str_replace_all(frutas, "[aeiou]", "-") # substitui todas as vogais por "-"

yyyy <- "yyyyy yyyyy ll zz"
str_replace(yyyy, 'y+', 'x')     # substitui o primeiro 1 ou mais y's por x
str_replace_all(yyyy, 'y+', 'x') # substitui todos os 1 ou mais y por somente 1 x
str_replace_all(yyyy, 'y', 'x')  # substitui y por x

str_replace_all('string     com    muitos espaços', ' +', ' ') # tirar espaços extras
```

### str_extract() e str_extract_all()

Extraem padrões de uma string. Por exemplo:

```{r}
r_core_group <- c(
  'Douglas Bates', 'John Chambers', 'Peter Dalgaard',
  'Robert Gentleman', 'Kurt Hornik', 'Ross Ihaka', 'Tomas Kalibera',
  'Michael Lawrence', 'Friedrich Leisch', 'Uwe Ligges', '...'
)
sobrenomes <- str_extract(r_core_group, '[:alpha:]+$')
sobrenomes
```

### str_match() e str_match_all() 

Extrai pedaços da string identificados pela regex dentro dos parênteses.

```{r}
# Exemplo de pergunta SOPt: http://pt.stackoverflow.com/q/150024/6036

presidentes <- c("da Fonseca, DeodoroDeodoro da Fonseca",
                 "Peixoto, FlorianoFloriano Peixoto", 
                 "de Morais, PrudentePrudente de Morais", 
                 "Sales, CamposCampos Sales")

nomes_presidentes <- str_match(presidentes, '(.*), ([a-zA-Z]{1,})[A-Z]{1}')
nomes_presidentes

str_c(nomes_presidentes[,3], nomes_presidentes[,2], sep = ' ')
```

### str_split() e str_split_fixed()

Separa uma string em várias de acordo com um separador.

```{r}
string <- 'Durante um longo período de tempo o "R" foi escrito "P" como no alfabeto cirílico. O seu nome no alfabeto fenício era "rech". Seu significado era o de uma cabeça, representada pela adaptação do hieróglifo egípcio de uma cabeça. Transformou-se no "rô" dos gregos. Os romanos modificaram o rô acrescentando um pequeno traço para diferenciá-lo do no nosso P.'

str_split(string, fixed('.'))
```

O `str_split_fixed` faz o mesmo que `str_split()`, mas separa apenas `n` vezes.

```{r}
str_split_fixed(string, fixed('.'), 3)
```

### str_subset() 

Retorna somente as strings compatíveis com a regex.

```{r}
frases <- c('a roupa do rei', 'de roma', 'o rato roeu')
str_subset(frases, 'd[eo]')
```

É o mesmo que fazer o subset do R e a função `str_detect`.

```{r}
frases[str_detect(frases, "d[eo]")]
```
